臺灣高雄地方法院民事裁定
108年度消債更字第390號
聲  請  人  蘇秀理  
0000000000000000

上列當事人因消費者債務清理事件聲請更生，本院裁定如下：
    主  文
聲請人蘇秀理自中華民國一百零九年二月四日下午四時起開始更
生程序。
命司法事務官進行本件更生程序。
    理  由
一、聲請意旨略以：伊無力清償債務，曾依中華民國銀行公會會
    員辦理消費金融案件無擔保債務協商機制請求共同協商債務
    方案成立，約定自民國95年5月起，分99期，年利率5％，每
    月清償新臺幣（下同）7,000元，然勉為償還數期後仍不得
    已毀諾，復於106年7月21日向本院聲請前置調解並成立，約
    定自106年10月起，分180期，年利率0％，每月清償4,500元
    ，嗣因增加彰化銀行之房貸保證債務，現遭彰化銀行聲請本
    院以108年度司執字第84046號強制執行扣薪中，難以繼續履
    行前開調解內容。又伊未經法院裁定開始清算程序或宣告破
    產，爰聲請更生等語。
二、按債務人不能清償債務或有不能清償之虞者，得依本條例所
    定更生或清算程序，清理其債務。債務人無擔保或無優先權
    之債務總額未逾12,000,000元者，於法院裁定開始清算程序
    或宣告破產前，得向法院聲請更生。法院開始更生程序之裁
    定，應載明其年、月、日、時，並即時發生效力。法院裁定
    開始更生或清算程序後，得命司法事務官進行更生或清算程
    序，必要時得選任律師、會計師或其他適當之自然人或法人
    一人為監督人或管理人。消費者債務清理條例（下稱消債條
    例）第3條、第42條第1項、第45條第1項及第16條第1項分別
    定有明文。
三、經查：
  ㈠聲請人調解成立後，目前尚未毀諾，此有本院依職權調取本
    院106年度司消債調字第33號卷宗（債權人為遠東銀行、匯
    豐銀行、中國信託銀行）及匯豐銀行陳報狀（見本案卷第60
    頁及第69頁）可稽，嗣未參與前開調解之彰化銀行向本院聲
    請強制執行，經本院於108年9月24日核發扣薪移轉命令（見
    本案卷第52頁），觀之該扣薪移轉命令所載「債務人對第三
    人高雄市立凱旋醫院之每月薪資債權全額三分之一（超過15
    ,719元）部分，自收受前扣押命令起，按債權比例移轉於各
    債權人」，是聲請人於扣薪後之每月實領薪資15,719元即債
    務人個人生活所必需（詳如後述），致無餘額負擔每月4,50
    0元之還款金額，應可認定聲請人於遭扣薪後之收入無法支
    應還款金額，則聲請人所稱確有不可歸責於己之事由致履行
    顯有重大困難，尚屬可信。
  ㈡次查，聲請人於106年及107年度申報所得分別為397,278元、
    476,300元（均為高雄市立凱旋醫院薪資所得），名下無財
    產，勞工保險投保於高雄市立凱旋醫院，現投保薪資為26,4
    00元，其國泰人壽保單之要保人為其長女蔡依諭，另有全球
    人壽1筆保單解約金76,964元（已扣除保單借款本息18,913
    元），另1筆保單停效逾2年，已依約終止並有保單價值準備
    金1,576元尚未領取。又聲請人於高雄市立凱旋醫院擔任照
    護員，據凱旋醫院函覆之薪資明細表所載108年1月至10月，
    以本俸加計職務加給及專業加給，再扣除勞健保費後之每月
    收入均為25,249元，另有預借服務獎勵金共83,215元、年終
    獎金及考核獎金共52,403元，依此計算每月收入為37,937元
    （計算式：25,249＋83,215÷10＋52,403÷12＝37,937，本件均
    係採四捨五入計算），未領取社會局補助，2名成年子女均
    未給付扶養費等情，此有財產及收入狀況說明書（本案卷第
    3至4頁）、債權人清冊（本案卷第6頁）、財團法人金融聯
    合徵信中心前置協商專用債權人清冊（本案卷第8至9頁）、
    信用報告（本案卷第11頁）、財政部高雄國稅局106年及107
    年度綜合所得稅各類所得資料清單及總歸戶財產查詢清單（
    本案卷第15至17頁）、存摺（本案卷第18至20頁、第41至44
    頁）、高雄市政府社會局社會福利資訊料查詢表（本案卷第
    29至31頁）、戶籍謄本（本案卷第34頁）、勞工保險被保險
    人投保資料表（本案卷第35至36頁）、薪資明細表（本案卷
    第48至49頁、第60至61頁）、商業保險投保資料查詢結果表
    （本案卷第63頁）、國泰人壽保險股份有限公司函（本案卷
    第80至81頁）、全球人壽保險股份有限公司函（本案卷第82
    至83頁）等在卷可參。則在查無聲請人有其他收入來源之情
    形下，佐以其107年度平均每月所得為39,692元（計算式：4
    76,300÷12＝39,692），且凱旋醫院已提出108年度薪資證明
    ，是本院認以每月37,937元作為核算其現在償債能力之基礎
    ，堪認妥適。
  ㈢關於聲請人個人日常必要支出部分，聲請人陳稱於102年間與
    友人共同租屋居住，嗣後以口頭繼續合租，伊按月分攤3,00
    0元，並提出102年房屋租賃契約書為證（本案卷第46頁出租
    人潘麗卿、承租人東炬營造股份有限公司；第45頁出租人東
    炬營造股份有限公司，承租人為聲請人）。按債務人必要生
    活費用，以最近一年衛生福利部或直轄市政府所公告當地區
    每人每月最低生活費一點二倍定之，消債條例第64條之2第1
    項定有明文。本院參酌衛福部社會司所公告109年度高雄市
    最低生活費標準為13,099元。又該最低生活費用之標準，係
    照當地最近1年平均每人消費支出60％，依其基準之家庭收支
    調查報告調查表格式所示有關經常性支出之調查項目，其原
    即包括利息支出、食品、衣著、房租及水費、電費、醫療保
    健、交通、娛樂、教育等基本生活需求。本院認在聲請人並
    無特殊需求，應以此最低生活費之1.2倍即15,719元認係其
    個人必要生活費用。
  ㈣綜上所述，以聲請人現每月收入37,937元為其償債能力基準
    ，扣除個人必要生活費15,719元後，餘22,218元，而聲請人
    目前負債總額為6,851,699元（參本案卷第65頁以下，包括
    ：彰化銀行、匯豐銀行、遠東銀行、中國信託銀行），扣除
    保險解約金及保單價值準備金共78,540元，以聲請人每月所
    餘按月攤還結果，需約25年【計算式：（6,851,699－78,540
    ）÷22,218÷12＝25.4】始能清償完畢，應認其已不能清償債
    務。此外，聲請人無擔保或無優先權之債務總額未逾12,000
    ,000元，且無消債條例第6條第3項、第8條或第46條各款所
    定駁回更生聲請之事由存在，則聲請人聲請更生為有理由，
    應予准許，爰命司法事務官進行本件更生程序。
四、依消債條例第11條第1項、第45條第1項，裁定如主文。
中　　華　　民　　國　　109 　年　　2 　　月　　4 　　日
                  民事庭　法　　官　賴寶合
以上正本係照原本作成。
本裁定不得抗告。
中　　華　　民　　國　　109 　年　　2 　　月　　4 　　日
                          書記官  胡美儀